【裁判字號】    98,訴,769
【裁判日期】    980625
【裁判案由】    妨害自由
【裁判全文】
臺灣板橋地方法院刑事判決               98年度訴字第769號
公  訴  人  臺灣板橋地方法院檢察署檢察官
被      告  乙○○
上列被告因妨害自由案件，經檢察官提起公訴（98年度偵字第39
67號），本院判決如下：
    主  文
乙○○以加害財產之事，恐嚇他人，致生危害於安全，處拘役肆
拾日，如易科罰金，以新臺幣壹仟元折算壹日；又以強暴妨害人
行使權利，處拘役參拾日，如易科罰金，以新臺幣壹仟元折算壹
日；又以脅迫方法，剝奪人之行動自由，處拘役伍拾日，如易科
罰金，以新臺幣壹仟元折算壹日。應執行拘役壹佰日，如易科罰
金，以新臺幣壹仟元折算壹日。緩刑貳年，緩刑期間付保護管束
。
    事  實
一、乙○○與甲○○前係男女朋友關係，且渠等曾於民國97年間
    同居在乙○○位於臺北縣新莊市○○路141 巷14之3 號住處
    ，期間維持約有1 年，具有家庭暴力防治法第3 條第2 款之
    家庭成員關係，因甲○○提議與乙○○分手，致乙○○心生
    怨懟而欲與甲○○見面商談挽回此段感情，遂於98年1 月22
    日凌晨1 時許，在甲○○位於臺北縣新莊市○○街62巷3 弄
    1 號6 樓租屋處之樓下，陸續以其所使用之行動電話號碼00
    00000000號撥打電話予甲○○，因甲○○不願接聽電話，乙
    ○○竟基於恐嚇之犯意，接續於同日凌晨1 時46分許、1 時
    48分許，傳送內容為「不接妳車子準備爆廢吧」、「妳車子
    不要了是嗎」等語之簡訊，用以恐嚇甲○○，致甲○○心生
    畏懼，足生危害於其財產安全，並欲藉此將來之惡害通知，
    促使甲○○接聽電話或與其見面；嗣於同日凌晨2 時許，甲
    ○○下樓開門讓乙○○進入其上揭租屋處，乙○○於進入上
    揭租屋處，適時有甲○○之友人撥打電話予甲○○，甲○○
    顧忌乙○○在場而未予接聽，乙○○竟基於強制之犯意，先
    將甲○○手壓住後，伸手強行取走放置在甲○○口袋之行動
    電話1 支，藉以查看甲○○行動電話中之簡訊及通話資料，
    並因而與甲○○起口角爭執，基於傷害之犯意，徒手毆打甲
    ○○頭部及臉部，致甲○○受有臉、雙眼眶、鼻、唇、左手
    、頸多處挫傷（傷害部分，未據告訴），且要求甲○○與其
    返回其前開四維路住處，然為甲○○拒絕，詎乙○○另基於
    妨害自由之犯意，以「若不去，就要打你」等語恫嚇甲○○
    ，致甲○○心生畏懼，恐若不隨乙○○返回其住處，將遭其
    毆打，故於同日凌晨3 、4 時許，搭乘乙○○所騎乘之機車
    前往乙○○上揭四維路住處，以此方式剝奪甲○○之行動自
    由；甲○○於抵達乙○○上揭四維路住處後，渠等進入乙○
    ○房間內，因口角爭執，乙○○徒手毆打甲○○；迨至同日
    下午6 時許，甲○○趁乙○○不在身旁之際，在該處撥打電
    話予友人杜湘嵐，並於電話中告知其在乙○○住處且遭乙○
    ○毆打之情，經杜湘嵐轉知學校老師陳惠君，方由陳惠君報
    警處理，為警於同日晚上8 時40分許，在乙○○上揭四維路
    住處查獲，始查悉上情。
二、案經甲○○訴由臺北縣政府警察局新莊分局報請臺灣板橋地
    方法院檢察署檢察官偵查起訴。
    理  由
壹、程序方面有關證據能力部分：刑事訴訟法第159 條第1 項雖
    規定，被告以外之人於審判外之言詞或書面陳述，除法律有
    規定外，不得作為證據。惟同法第159 條之5 明定：「被告
    以外之人於審判外之陳述，雖不符前4 條之規定，而經當事
    人於審判程序同意作為證據，法院審酌該言詞陳述或書面陳
    述作成時之情況，認為適當者，亦得為證據。」、「當事人
    、代理人或辯護人於法院調查證據時，知有第159 條第1 項
    不得為證據之情形，而未於言詞辯論終結前聲明異議者，視
    為有前項之同意。」，其立法理由在於傳聞證據未經當事人
    之反對詰問予以核實，乃排斥其證據能力。惟當事人如放棄
    對原供述人之反對詰問權，於審判程序表示同意該等傳聞證
    據可作為證據，此時，法院除認該傳聞證據欠缺適當性外，
    自可承認其證據能力。又當事人、代理人或辯護人於調查證
    據時，知有刑事訴訟法第159 條第1 項不得為證據之情形，
    卻表示「對於證據調查無異議」、「沒有意見」等意思，而
    未於言詞辯論終結前聲明異議者，應視為已有將該等傳聞證
    據採為證據之同意，最高法院93年度台上字第3533號、94年
    度台上字第2976號判決亦採同一見解。經查：本案被告乙○
    ○及檢察官於本院審判期日，對於下列經本院調查之證據方
    法，均表示對證據能力不爭執，復於審判期日就本院一一提
    示之前揭證據方法於言詞辯論終結前，均亦未就所調查之證
    據主張有刑事訴訟法第159 條第1 項不得為證據之情形，是
    參照上開說明要旨，本案經調查之證據，均有證據能力，合
    先敘明。
貳、實體方面：
一、上開事實，業據被告乙○○於本院審理時坦承不諱，核與證
    人即告訴人甲○○於警詢、偵訊及本院審理時具結證述（詳
    見偵查卷第12至16、44至45頁、本院卷第25至31頁反面）、
    證人杜湘嵐於警詢及偵訊時具結證述（詳見偵查卷第22至23
    頁、第45頁）及證人陳惠君於警詢時證述（詳見偵查卷第17
    至18頁）之情節相符，並有行動電話簡訊照片6 張及診斷證
    明書1 紙（詳見偵查卷第32至34頁、本院卷第35頁）附卷可
    證。是被告前開自白核與事實相符，堪以採信。故本件事證
    已臻明確，被告犯行堪以認定，應予依法論科。
二、按家庭暴力防治法所稱家庭暴力，係指家庭成員間實施身體
    或精神上不法侵害之行為；所稱家庭暴力罪，係指家庭成員
    間故意實施家庭暴力行為而成立其他法律所規定之犯罪，家
    庭暴力防治法第2 條第1 項、第2 項分別定有明文。查被告
    與告訴人曾於97年間同居在被告位於臺北縣新莊市○○路14
    1 巷14之3 號住處，期間維持約有1 年乙節，業據被告供述
    明確，核與證人即告訴人於本院審理時證述（詳見本院卷第
    29頁）之情節相符，則被告對告訴人為恐嚇、強制及妨害自
    由之行為，自該當家庭暴力防治法所稱之家庭暴力罪。惟因
    家庭暴力防治法對於家庭暴力罪並無科處刑罰之規定，故被
    告仍僅依刑法之規定予以論罪科刑。因而，核被告所為，係
    犯刑法第305 條之恐嚇危害安全罪、同法第304 條第1 項之
    強制罪及同法第302 條第1 項之以脅迫剝奪人之行動自由罪
    。又被告於98年1 月22日凌晨1 時46分、1 時48分傳送前開
    二則簡訊恐嚇告訴人之行為，時、地密接，顯係基於單一恐
    嚇犯意而接續為之，為接續犯。復被告所犯前開三罪，犯意
    各別，行為互殊，應予分論併罰。爰審酌被告欲挽回前女友
    即告訴人甲○○感情，不思以理性之方式為之，卻以前開恐
    嚇、強制、妨害自由之不法方式，其犯罪之動機、目的、手
    段實屬可議，且對告訴人所造成危害非輕，惟被告年輕識淺
    ，並無前科，此有臺灣高等法院被告前案紀錄表1 份在卷可
    證，其素行尚可，且犯後坦承犯行，並當庭向告訴人致歉（
    詳見本院卷第23頁），知所悔悟等一切情狀，分別量處如主
    文所示之刑，均併予諭知易科罰金之折算標準，並定應執行
    之刑及諭知易科罰金之折算標準，以資懲儆。末查被告前未
    曾受有期徒刑以上刑之宣告，此有上開紀錄表可證，因一時
    失慮，偶罹刑典，事後已坦承犯行，深具悔意，並當庭向告
    訴人致歉，經此刑之宣告後，應知警惕而無再犯之虞，本院
    因認暫不執行其刑為當，爰依刑法第74條第1 項第1 款之規
    定，併予宣告緩刑2 年，以啟自新，並依家庭暴力防治法第
    38條第1 項之規定，在緩刑期間內付保護管束。
據上論斷，應依刑事訴訟法第299 條第1 項前段，刑法第302 條
第1 項、第304 條第1 項、第305 條、第41條第1 項、第51條第
6款 、第74條第1 項第1 款，家庭暴力防治法第38條第1 項，刑
法施行法第1 條之1 第1 項、第2 項前段，判決如主文。
本案經檢察官江祐丞到庭執行職務。
中    華    民    國    98    年    6     月    25    日
                  刑事第十七庭審判長法  官  林淑婷
                                    法  官  邱景芬
                                    法  官  饒金鳳
以上正本證明與原本無異。
如不服本判決，應於判決送達後10日內，向本院提出上訴書狀，
且上訴書狀應敘述具體理由，而上訴書狀未敘述上訴理由者，應
於上訴期間（即自收受判決書之翌日起算10日）屆滿後20日內補
提理由書。
                                    書記官  王春森
中    華    民    國    98    年    6     月    25    日
附錄本案論罪科刑法條全文：
中華民國刑法第302 條：
私行拘禁或以其他非法方法，剝奪人之行動自由者，處5 年以下
有期徒刑、拘役或300 元以下罰金。
因而致人於死者，處無期徒刑或7 年以上有期徒刑，致重傷者，
處3 年以上10年以下有期徒刑。
第1 項之未遂犯罰之。
中華民國刑法第304 條：
以強暴、脅迫使人行無義務之事或妨害人行使權利者，處3 年以
下有期徒刑、拘役或300 元以下罰金。
前項之未遂犯罰之。
中華民國刑法第305 條：
以加害生命、身體、自由、名譽、財產之事，恐嚇他人致生危害
於安全者，處2 年以下有期徒刑、拘役或300 元以下罰金。


司法院資訊處製作；財團法人民間司法改革基金會備份。
